【裁判字號】    89,判,1212
【裁判日期】    890421
【裁判案由】    營業稅
【裁判全文】
行  政  法  院  判  決                          八十九年度判字第一二一二號
    原      告  中華民國小倆口佳偶協會
    代  表  人  甲○○
    訴訟代理人  許士宦  律師
                許啟龍  律師
    被      告  臺北市稅捐稽徵處
右當事人間因營業稅事件，原告不服財政部中華民國八十八年三月十九日台財訴第0
00000000號再訴願決定，提起行政訴訟。本院判決如左︰
    主  文
原告之訴駁回。
    事  實
緣原告未依規定申請營業登記，於民國八十四年至八十五年六月擅自經營社交聯誼活
動，銷售業務共計新台幣（下同）三、二九五、三五○元（不含稅）。案經法務部調
查局北部地區機動工作組（以下簡稱北機組）查獲，函送被告依法審理核定原告未依
規定申請營業登記而營業，逃漏營業稅計一六四、七六八元，除追補稅款外並按所漏
稅額科處三倍罰鍰，金額計四九四、三○○元（計至百元止）。原告不服，申請復查
，經被告復查決定將原核定補徵稅額更正為八二、三二九元，原罰鍰處分併予更正為
二四六、九○○元。原告猶表不服，提起訴願、再訴願，遞遭決定駁回，遂提起行政
訴訟。茲摘茲摘敘兩造訴辯意旨如次：
原告起訴意旨及補充理由略謂︰一、訴願及再訴願為駁回之決定，無非以「原告招收
會員，其入會須知第二條記載：『請於排定時間內準時赴約，若無故不到，達三次記
錄者，開除會籍（開除會籍者，不予任何退費）。』第四條記載：『一經紅娘建檔後
，即不予退費』，第八條記載：『每次排會前，請至櫃檯繳交服務費二○○元』，則
原告以會員制方式吸收會員入會，收取入會費或實為入會費之會員贊助及收取活動費
，為會員安排約會，介紹婚友並舉辦講座、活動等，被告核定原告為營業人及收取系
爭收入屬銷售勞務收入應依法繳納營業稅與營業稅法．．．並無不合」等語，因認原
告收受會員之入會費，係為會員安排約會，介紹婚友為主，故係對個別會員提供勞務
，而屬銷售勞務之代價，應課營業稅。惟查上開事實認定，顯係錯誤，謹陳述如左：
（一）上開「入會須知」並非原告之入會須知，而是關係人長碩企管顧問公司之入會
須知，按長碩企管公司之經營方式，係參考高爾夫球場之經營方式，以會員制吸收會
員入會，為會員安排約會，介紹婚友為主。故原決定以上開入會須知作為認定原告違
章之證據，於法顯有錯誤。（二）按原告為人民團體，應受人民團體法之規範，其退
會應依法令及章程規定，並非依上開「入會須知」決定退會與否。而原告之章程第八
條第二項規定：「會員未繳納會費者，不得享有會員權利，連續二年未繳納會費者，
視為自動退會」，又同章程第九條規定：「會員（會員代表）有違反法令、章程或不
遵守會員大會決議時，得經理事會決議，予以警告或停權處分，其危害團體情節重大
者，得經會員大會決議予以除名」，足證會員之退會及除名，必須連續二年未繳納會
費，或因危害團體情節重大，始得經會員大會決議除名，並非只要於排定時間內未準
時赴約，達三次紀錄即予開除會籍。原決定援用上開「入會須知」第二條規定，作為
認定入會費係對個別會員提供服務云云，顯無可採。（三）按原告之個人會員，入會
費三千元，常年會費一、五○○元，若一次繳納一萬三千元，則為「永久會員」，此
有章程第二十九條規定可稽，並無一次收取會費訂金二萬元之情形，故八十四年十月
六日準會員陳建忠繳納二萬元之訂金收據（含入會須知），可證明其係加入長碩企管
顧問公司之會員，而非原告之會員。否則其根本不須預繳超額入會費。原決定不查，
遽認該入會須知為原告制作之文件，而作為本件課稅、處罰之依據，於法洵有未合。
（四）退步言，縱然認為該入會須知為原告制作之文件，但由於該入會須知違反原告
章程第八條第二項及第九條之規定，而應認為該入會須知無效。原決定竟憑以認定原
告以會費為對個別會員提供勞務之代價，顯有未當。二、入會費及會員贊助之永久入
會費均不屬營業稅課稅範圍，依法應免徵營業稅：（一）按「凡人民團體向會員所收
會費，常年費或特別捐（非屬對個別會員提供勞務之代價者）不屬營業稅課徵範圍，
依法應免徵營業稅。」有財政部於六十年四月二日，邀請內政部、經濟部及省市財稅
單位等有關機關會商，獲致結論一、（二）可按，並經內政部六十年五月十一日台內
社字第四一八六二一號令復台灣省政府社會處。次按「人民團體無任何營業或作業組
織收入，可暫免辦理結算申報。合於所得稅法第十一條第四項規定之宗教團體，各行
業公會組織及同鄉會、同學會等人民團體，無任何作業或作業組織收入，僅有會費、
捐贈、基金存款利息，或不動產租金收入者，可暫免依所得稅法第七十一條規定辦理
結算申報。」有內政部六十六年十月十四日台內社字第七五六○一七號函可稽。（二
）原告向會員收取之入會費及永久入會費乃是會員分攤本會人民團體通常業務經營所
經常必須之費用，以維持人民團體之生存發展，並非提供勞務之對價，依上述內政部
與財政部會商結論，應免徵營業稅。故原決定對於原告之入會費及永久入會費補徵營
業稅及科處罰鍰，於法洵有違誤。三、事業活動費亦不應課徵營業稅：（一）此部分
收入既非以營利為目的，且未盈餘分配，縱使原告與長碩公司簽訂協議，彼此之會員
，得免費參加對方舉辦之活動，亦係屬於互惠性質，並無獲得特別代價。而原告依章
程規定舉辦之聯誼活動及學者專家講座，均屬原告章程所定任務範圍，故原告並未逾
越章程從事銷售勞務收取對價之行為，自不應課徵營業稅，尤不應科漏稅罰鍰。（二
）依原告之章程第二十九條第三款規定「事業費」為原告經費來源，故依章程第五條
規定邀請學者專家主持講座，導正會員正確的愛情、擇偶與婚姻觀，舉辦正當休閒聯
誼活動，提供社交與擇友機會，乃向會員收取「事業活動費」，以支應所需經費，並
非以營利為目的，應非營業稅課徵對象。四、原告無故意或過失，原處分課處罰鍰，
顯然違反司法院釋字第二七五號解釋：（一）按「人民違反法律上之義務而應受行政
罰之行為，法律無特別規定時，雖不以出於故意為必要，仍須以過失為其責任條件。
」（二）依首開內政部、財政部之函釋，人民團體就會費、常年費、特別捐贈、基金
存款利息等，不屬營業稅課徵範圍，依法應免徵營業稅，故縱使本件認為人民團體所
收取之入會費及活動費應繳營業稅，亦因稅法之複雜與困難，非原告所能知悉，故原
告因不知入會費及活動費要報繳營業稅而未報繳，核屬因不可歸責之事由致法規認識
錯誤，應屬有合理正當理由，而不具有故意過失，依釋字第二七五號解釋，原決定既
不能舉證證明原告有故意過失，則依法應予以免處罰鍰。五、退步言，縱認本件涉嫌
違章漏稅，惟補徵漏稅並課以三倍罰鍰，亦有違法不當情事：（一）按營業稅係轉嫁
予消費者負擔之消費稅，如納稅義務人於銷售貨物時並未能預測應徵收營業稅，致納
稅義務人未能一併向消費者收取其應負擔之稅款時，則嗣後即不應再向納稅義務人追
徵營業稅款，否則其因已無法在銷售時轉嫁，而被迫自行吸收負擔稅負，自有違公平
合理原則。查財政部以往並未函釋明文規定人民團體舉辦章程所定活動向會員收取之
事業活動費應徵收營業稅，故原告亦善意信賴實務上一向免徵營業稅作法，未向參加
活動會員一併收取其應負擔之營業稅。今原決定未體察上情，除追溯既往補稅外，另
科處重罰，顯然有違課稅公平合理原則與誠信原則與比例原則。（二）原告既善意信
賴實務上一向免徵營業稅之作法，而稽徵機關又對於該違章行為一向並未積極取締，
行政不無欠當，是以，原告雖有違章事實，惟行政機關之行政亦有欠當。故處原告三
倍罰鍰，自嫌過高，以從輕處罰為宜，此有台北市政府八十五年府訴字第八五○八四
五九○號訴願決定可稽。本件人民團體之入會費等應否課稅，容有重大爭議，實無期
待可能性要求原告知悉上開應課稅規定，故本件縱有違章，其情節輕微，應准免罰或
改罰一倍罰鍰。六、再退而言之，有關漏稅額之計算，亦應扣除進項稅額：（一）按
「營業人當月分銷項稅額扣減進項稅額後之餘額，為當月分應納稅額或溢付營業稅額
。」營業稅法第十五條第一項定有明文。因此，應納營業稅額，係銷項稅額扣減進項
稅額後之餘額。有關漏稅額之計算，自應依此規定辦理。此業經司法院釋字第三三七
號解釋：「違反稅法之處罰，有因逃漏稅捐而予處罰者，亦有因違反稅法上之作為或
不作為義務而予處罰者，營業稅法第五十一條第一項本文規定：『納稅義務人有左列
情形之一者，除追繳稅款外，按所漏稅額處五倍至二十倍罰鍰，並得停止其營業。』
依其意旨，乃係就漏稅行為所為之處罰規定，因之，對同條項第五款之『虛報進項稅
額者』加以處罰，自應以有此行為，並因而發生漏稅之事實為處罰要件，此與稅捐稽
徵法第四十四條僅以未給付或未取得憑證為處罰要件，不論其有無虛報進項稅額並漏
稅之事實者，尚有不同。財政部七十六年五月六日台財稅第七六三七三七六號函未明
示上述意旨，對於有進貨事實之營業人，不論是否有虛報進項稅額，並因而逃漏稅款
，概依首開條款處罰，其與該條款意旨不符部分有違憲法保障人民權利之意旨，應不
再援用。」（二）按對於無法取得保存進貨發票憑證之中小企業，應參考所得稅法上
成本費用之推計方式，准予推計其進項稅額，據以扣減銷項稅額，俾正當合理的計算
出中小企業應有稅負。故現行營業稅法施行細則第五十二條第二項第一款有關漏稅額
的計算，應予修正，始符合加值型營業稅之本質。否則，其漏稅額計算方式將導致不
合理的嚴苛結果。（三）至於營業稅法第十九條第一項第一款規定：「營業人左列進
項稅額，不得扣抵銷項稅額：一、購進之貨物或勞務未依規定取得並保存第三十三條
所列之憑證者」，該條規定未取得保存進項憑證不予扣抵的立法理由如下：「進項稅
額之扣抵，應以取得並保存合法憑證為要件，藉以證明扣抵之進項稅額屬實」，亦即
進項憑證之取得及保存，乃屬於為證明之目的，以維持程序經濟，並非進項稅額扣抵
之「實體法上開前提要件」，而以推計方式認列進項稅額之扣抵，程序上亦相當簡便
，故應為法之所許，此種解釋，亦符合憲法上禁止過分原則。（四）本件原決定及原
處分計算漏稅額，係直接按銷售金額一、六四六、五七一元乘以稅率百分之五，計算
漏稅額為八二、三二九元，而未扣除進項稅額，顯然違反上開營業稅第十五條第一項
之規定，故計算漏稅額顯有錯誤。（五）按本件進項稅額之計算，可依「推計方法」
為之，本件原告自八十四年起至八十五年六月底止，收取入會費等（銷售金額），依
被告所核定，銷售金額共計一、六四六、五七一元，依財政部八十四年十二月二十三
日台財稅第八四一六六三九五○號函所核定之其他未分類工商服務業同業利潤標準毛
利率百分之三十四計算推計出營業成本一、○八六、七三七元，銷項金額一、六四六
、五七一元扣減營業成本一、○八六、七三七元再乘以稅率百分之五，漏稅額應是二
七、九九一元。（〔1,646,571-1,086,737 〕×5%=27,991 ）。七、本件處分書核定
漏報之銷售額顯然有誤，茲謹說明如後：（一）被告於復查決定書中以「查原核定八
十四、八十五年度銷售額為八、四六三、九一八元，係依申請人（即原告）現金收入
帳記載．．．計算所得，經核除應扣除本處八十六年營處字第八六○○○六號處分書
已裁罰之銷售金額五、○○三、八○○元及上開銀行存款一、七三一、二一八元外，
．．．。是本案原核定銷售額扣除系爭銀行存款及本處已裁罰之金額後為一、六四六
、五七一元。」等語，認定原告於本件處分書實際漏報之銷售額為一、六四六、五七
一元。（二）惟查，被告於八十六年營處字第八六○○○六號處分書，就八十四年至
八十五年九月間已裁罰之銷售金額應為六、七○四、五○○元（3,932,200+2,772,30
0=6,704,500 ），此有被告提供之處分書核定明細可稽，原決定及原處分均誤算為五
、○○三、八○○元，致本件實際漏報銷售額之計算顯然有誤。（三）故本件將八十
四年至八十五年六月原核定銷售額八、四六三、九一八元，扣除已裁罰部分六、七○
四、五○○元及銀行存款一、七三一、二一八元後，認定實際漏報之銷售額應為二八
、二○○元（8,463,918-6,704,500-1,731,218=28,200）。則縱認原告有違章事實，
本件原核定補徵營業稅亦應依上開實際漏報之銷售金額予以更正。八、綜上所述，訴
願、再訴願決定及原處分均顯然違法不當，請判決予以撤銷，以維原告合法權益等語
。
被告答辯意旨略謂：一、按營業稅法第一條規定：「在中華民國境內銷售貨物或勞務
及進口貨物，均應依本法規定課徵營業稅。」同法第三條第一項及第二項前段規定：
「將貨物之所有權移轉與他人，以取得代價者，為銷售貨物。」「提供勞務予他人，
或提供貨物與他人使用、收益，以取得代價者，為銷售勞務。」同法第六條第一款及
第二款規定：「有左列情形之一者，為營業人：一、以營利為目的之公營、私營或公
私合營之事業。二、非以營利為目的之事業、機關、團體、組織，有銷售貨物或勞務
者。」同法第二十八條前段規定：「營業人之總機構及其他固定營業場所，應於開始
營業前，分別向主管稽徵機關申請營業登記。」同法第四十三條第一項第三款規定：
「營業人有左列情形之一者，主管稽徵機關得依照查得之資料，核定其銷售額及應納
稅額並補徵之：三、未辦妥營業登記，即行開始營業，或已申請歇業仍繼續營業，而
未依規定申報銷售額者。」同法第四十五條前段規定：「營業人未依規定申請營業登
記者，除通知限期補辦外，處一千元以上一萬元以下罰鍰；」同法第五十一條第一款
規定：「納稅義務人，有左列情形之一者，除追繳稅款外，按所漏稅額處一倍至十倍
罰鍰，並得停止其營業：一、未依規定申請營業登記而營業者。」同法施行細則第五
十二條第二項第一款規定：「本法第五十一條各款之漏稅額，依左列規定認定之：一
、第一款至第四款，以核定之銷售額，．．．依規定稅率計算之稅額為漏稅額。」財
政部七十六年二月十日台財稅第七五一九七七一號函釋規定：「．．．以會員制方式
經營銷售貨物或勞務營業人，所收取之入會費，係提供會員入會權利，並提供設備供
會員使用之代價．．．應課徵營業稅。」二、原告係以人民團體名義於八十三年五月
七日向內政部立案，並於八十五年十月二十九日向被告中正分處申請稅籍登記，以收
取入會費及活動費方式辦理婚友社交聯誼活動及諮商課程業務，自八十四年至八十五
年六月經營社交聯誼活動，銷售業務，逃漏營業稅一六四、七六八元，原告之執行長
謝育瑩於八十五年十二月十三日於北機組所作談話筆錄述明略以：會員入會分終身會
員及非終身會員，終身會員入會費一萬三千元，終身免年費，非終身會員入會費個人
三千元，團體五千元，年費個人一千五百元，團體二萬元，入會費可分期付款，會員
入會無簽訂契約，僅有入會須知，由會員簽名及收款人簽名，原告負責人甲○○另案
八十五年十一月十五日於被告中正分處所作談話筆錄述明略以：本協會係收取會員入
會費，本會辦理社交聯誼活動及諮商課程，入會費收取情形如下：個人會員、團體會
員僅收取一次入會費，但每年每位會員仍須繳常年會費一次，其金額計入本協會收支
決算表帳冊中之「入會收入」科目。另部分會員一次繳一萬三千元者，則成為本協會
之永久會員，不須再繳常年會費。該部分列入本協會收支決算表帳冊中之「會員贊助
」科目，本協會辦理活動有向參加會員收取活動費。原告招收會員，其入會須知第二
條載明：「請於排定時間內準時赴約，若無故不到，達三次記錄者，開除會籍（開除
會籍者，不予任何退費）。」第四條載明：「一經紅娘建檔後，即不予退費。」第八
條載明：「每次排會前，請至櫃檯繳交二○○元，」。三、原告雖係依人民團體法組
織註冊登記，惟營業稅之課徵應依事實認定，本案原告以會員制方式吸收會員入會，
為會員安排約會，介紹婚友並舉辦講座、活動等，其所收款項顯屬銷售勞務之代價，
依首揭規定，原告為營業稅法所定之營業人，應無疑義。至原告所提財政部於六十年
四月二日邀請內政部、經濟部及省市財稅單位等有關機關，會商結論（二）雖載有「
凡人民團體向會員所收會費，常年費或特別捐（非屬對個別會員提供勞務之代價者）
不屬營業稅課徵範圍，依法應免徵營業稅。」，惟查，有關原告所收活動費，依原告
負責人甲○○於被告中正分處查核時所作說明，係因辦理活動而向參加者所收費用，
其屬銷售勞務之代價，至為明確。至於原告所收會費，依原告之經營方式係以會員制
吸收會員入會，為會員安排約會，介紹婚友為主，且其入會須知分別載明，請於排定
時間內準時赴約；若無故不到，達三次記錄者，開除會籍，不予任何退費；一經紅娘
建檔後，即不予退費。足證其係對個別會員提供勞務，與上開會商結論所定「非屬對
個別會員提供勞務之代價」有別，自無該會商結論之適用。四、原告訴稱上開入會須
知並非其所有，而是關係人長碩企管顧問公司所有及扣除進項稅額後之銷售額為漏稅
額乙節，經查卷附入會須知，係由原告所提供，有稽核報告紀錄附卷可稽，該入會須
知並經原告蓋章，其為原告所有，洵堪認定。又漏稅額之認定，係以被告查得之銷售
額為漏稅額，而非扣除進項稅額後之數額。原告主張被告核定之漏報銷售額有誤乙節
，經查本案原處分八十五年營處字第八五六三○七號處分書所載原告之違章期間為八
十四年至八十五年六月，而同期間被告另案於八十六年營處字第八六○○○六號處分
書已裁罰之含稅額為五、○○三、八○○元（即八十四年度為三、九三二、二○○元
；八十五年一月至六月一、○七一、六○○元），是以被告於復查決定時，以查獲該
期間內銷售額八、四六三、九一八元減除原告銀行存款一、七三一、二一八元及前開
另案同期間已裁罰之銷售額五、○○三、八○○元後，更正本案漏報銷售額為一、七
二八、九○○元（含稅金額）並據以更正漏稅及應處罰鍰金額，經核應無不合。又原
告主張應扣減八十六年營處字第八六○○○六號處分書就八十四年至八十五年九月間
已裁罰之銷售額六、七○四、五○○元（3,932,200 ＋2,772,300 ）乙節，卷查被告
違反稅法漏稅案件會審報告書記載，上開八十六年營處字第八六○○○六號處分書所
裁罰銷售額中八十四年為三、九三二、二○○元，八十五年一月至六月之銷售額為一
、○七一、六○○元，而原告主張扣除金額，其中二、七七二、三○○元則係八十五
年一月至九月之銷售額，亦即已溢計八十五年七月至九月之銷售額一、七○○、七○
○元，該部分顯與本案違章處罰期間八十四年至八十五年六月無關，是原告主張應予
減除等情，應無理由。綜上論述：原處分及所為復查、訴願、再訴願決定並無違誤，
請將原告之訴駁回等語。
    理  由
按「在中華民國境內銷售貨物或勞務及進口貨物，均應依本法規定課徵營業稅。」、
「提供勞務予他人，或提供貨物與他人使用、收益，以取得代價者，為銷售勞務。」
「有左列情形之一者，為營業人：一、以營利為目的之公營、私營或公私合營之事業
。二、非以營利為目的之事業、機關、團體、組織，有銷售貨物或勞務者。」、「營
業人之總機構及其他固定營業場所，應於開始營業前，分別向主管稽徵機關申請營業
登記。」、「營業人有左列情形之一者，主管稽徵機關得依照查得之資料，核定其銷
售額及應納稅額並補徵之：．．．三、未辦妥營業登記，即行開始營業，或已申請歇
業仍繼續營業，而未依規定申報銷售額者。」及「納稅義務人，有左列情形之一者，
除追繳稅款外，按所漏稅額處一倍至十倍罰鍰，並得停止其營業：一、未依規定申請
營業登記而營業者。．．．」分別為行為時營業稅法第一條、第三條第二項前段、第
六條第一款、第二款、第二十八條前段、第四十三條第一項第三款及第五十一條第一
款所明定。次按「．．．以會員制方式經營銷售貨物或勞務營業人，所收取之入會費
，係提供會員入會權利，並提供設備供會員使用之代價．．．應課徵營業稅。」復為
財政部七十六年二月十日台財稅第七五一九七七一號函釋有案。本件原告未依規定申
請營業登記，於八十四年至八十五年六月擅自經營社交聯誼活動，銷售業務共計三、
二九五、三五○元（不含稅）。案經北機組查獲，函送被告依法審理核定原告未依規
定申請營業登記而營業，逃漏營業稅計一六四、七六八元，除追補稅款外並按所漏稅
額科處三倍罰鍰，計四九四、三○○元。原告不服，申經被告復查決定，以原告係以
人民團體名義於八十三年五月七日向內政部立案，並於八十五年十月二十九日向被告
中正分處申請稅籍登記，以收取入會費及活動費方式辦理婚友社交聯誼活動及諮商課
程業務，前因經人檢舉自八十三年至八十五年九月銷售勞務漏開統一發票，計八、四
六六、五七一元，逃漏營業稅四二三、三二九元。經被告查明取證後，以八十六年營
處字第八六○○○六號處分書補稅並裁罰一、二六九、九○○元在案。本件原告於八
十四年至八十五年六月復經查獲涉有違章，有北機組八十五年十二月二十日八五電字
第六四一三號、八十六年一月十七日八六電字第○二○○號函、原告之現金收支帳乙
冊、談話筆錄九份影本附卷可稽。原告雖係依人民團體法組織註冊登記，惟營業稅之
課徵應依事實認定，原告以會員制方式吸收會員入會，為會員安排約會，介紹婚友並
舉辦講座、活動等，其所收款項顯屬銷售勞務之代價，，依營業稅法第六條規定，原
告為營業稅法所定之營業人，應無疑義。至原告所提財政部於六十年四月二日邀請內
政部、經濟部及省市財稅單位等有關機關，會商結論（二）雖載有「凡人民團體向會
員所收會費，常年費或特別捐（非屬對個別會員提供勞務之代價者）不屬營業稅課徵
範圍，依法應免徵營業稅。」，惟查有關原告所收活動費，據原告負責人甲○○於被
告中正分處查核時所作說明，係因辦理活動而向參加者所收費用，其屬銷售勞務之代
價，至為明確。又依原告之經營方式，係以會員制吸收會員入會，為會員安排約會，
介紹婚友為主，其入會須知分別載明，請於排定時間內準時赴約；若無故不到，達三
次記錄者，開除會籍，不予任何退費；一經紅娘建檔後，即不予退費。足證其係對個
別會員提供勞務，與上開會商結論所定「非屬對個別會員提供勞務之代價」不同，自
無該會商結論之適用。又查本件經被告再查結果，現金收支帳之銀行中之銀行存款科
目，八十四年至八十五年六月金額計一、六四八、七七九元（不含稅）應非屬於銷貨
收入之性質，應自原核定之銷售額中扣除，本案實際漏報銷售額應更正為一、六四六
、五七一元，復查決定爰將原核定補徵稅額更正為八二、三二九元，原罰鍰處分併予
更正為二四六、九○○元，揆諸首揭規定，經核並無違誤，一再訴願決定遞予維持，
亦無不合。原告起訴主張詳如事實欄之所載，除前述業已論明部分不再贅述外，經查
系爭入會須知，係由原告所提供，有稽核報告紀錄附卷可稽，該入會須知為原告所有
，洵堪認定。原告訴稱上開入會須知並非其所有，而是關係人長碩企管顧問公司所有
云云，核無可採。次查基於實質課稅原則，關於人民團體之入會費及會員贊助之永久
入會費是否屬於營業稅課稅範圍，自應就具體個案中之實際狀況加以認定。卷查原告
負責人甲○○另案於八十五年十一月十五日於被告中正分處所作談話筆錄述明略以：
「本協會係收取會員入會費，本會辦理社交聯誼活動及諮商課程，入會費收取情形如
下：個人會員、團體會員僅收取一次入會費，但每年每位會員仍須繳常年會費一次，
其金額計入本協會收支決算表帳冊中之『入會收入』科目。另部分會員一次繳一萬三
千元者，則成為本協會之永久會員，不須再繳常年會費。該部分列入本協會收支決算
表帳冊中之『會員贊助』科目，本協會辦理活動有向參加會員收取活動費。」等語，
有被告八十六年營處字第八六○○○六號處分書及稽核報告附卷可稽。參以上開入會
須知載有：請於排定時間內準時赴約，若因遲到，達三次記錄被開除會籍者，不予任
何退費；且一經紅娘建檔後，即不予退費，足證原告係對個別會員提供勞務，至為明
確。依營業稅法第一條、第三條第二項、第六條規定及財政部首揭函釋，原告所收款
項顯屬銷售勞務之代價，為營業稅法所定之營業人。原告謂伊係依人民團體法組織註
冊登記，得免報繳營業稅及其事業活動費非以營利為目的，且未分配盈餘，亦不應課
徵營業稅云云，尚非可採。又查原告未依營業稅法規定辦理，顯有疏失，自無司法院
釋字第二七五號解釋免罰之適用。原告另訴稱因未能預測應徵收營業稅，致未能一併
向消費者收取，而被迫自行吸收負擔稅負，有違公平合理原則。其既善意信賴實務上
一向免徵營業稅之作法，而稽徵機關又對於該違章行為一向並未積極取締，行政不無
欠當，是以，原告雖有違章事實，惟行政機關之行政亦有欠當，故處原告三倍罰鍰，
自嫌過高，以從輕處罰為宜云云，亦無足採。又查漏稅額之認定，係以稽徵機關實際
查得之銷售額為漏稅額，而非扣除進項稅額後之數額。原告主張有關漏稅額之計算，
亦應扣除進項稅額，並對於無法取得保存進貨發票憑證之中小企業，應參考所得稅法
上成本費用之推計方式，准予推計其進項稅額，據以扣減銷項稅額云云，不無誤會。
另查本案原處分八十五年營處字第八五六三○七號處分書所載原告之違章期間為八十
四年至八十五年六月，而同期間被告另案於八十六年營處字第八六○○○六號處分書
已裁罰之含稅額為五、○○三、八○○元（即八十四年度為三、九三二、二○○元；
八十五年一月至六月一、○七一、六○○元），是以被告於復查決定時，以查獲該期
間內銷售額八、四六三、九一八元減除原告銀行存款一、七三一、二一八元及前開另
案同期間已裁罰之銷售額五、○○三、八○○元後，更正本案漏報銷售額為一、七二
八、九○○元（含稅金額）並據以更正漏稅及應處罰鍰金額，經核並無不合。綜上所
述，原告所訴各節均無可採，其起訴意旨難認有理由，應予駁回。
據上論結，本件原告之訴為無理由，爰依行政訴訟法第二十六條後段，判決如主文。
中    華    民    國     八十九      年      四      月     二十一      日
                    行 政 法 院 第 五 庭
                                審 判 長 評  事      廖  政  雄
                                         評  事      趙  永  康
                                         評  事      沈  水  元
                                         評  事      林  清  祥
                                         評  事      姜  仁  脩
右  正  本  證  明  與  原  本  無  異
                                         法院書記官  葛  雅  慎
中    華    民    國     八十九      年      四      月     二十一      日


司法院資訊處製作；財團法人民間司法改革基金會備份。
